【裁判字號】    99,審訴,23
【裁判日期】    990331
【裁判案由】    偽造文書等
【裁判全文】
臺灣士林地方法院刑事判決              99年度審訴字第23號
公  訴  人  臺灣士林地方法院檢察署檢察官
被      告  丙○○
上列被告因竊盜等案件，經檢察官提起公訴（98年度偵字第1679
8 號），經訊問被告後，被告為認罪之答辯，本院合議庭裁定認
宜由受命法官獨任改行簡式審判程序，並判決如下：
    主  文
丙○○竊盜，累犯，處有期徒刑伍月，如易科罰金，以新臺幣壹
仟元折算壹日。又行使偽造私文書，足以生損害於公眾及他人，
，累犯，處有期徒刑伍月，如易科罰金，以新臺幣壹仟元折算壹
日，如附表所示信用卡消費簽帳單上偽造之「丁○○」署押壹枚
、「李老派」署押共伍枚均沒收。應執行有期徒刑捌月，如易科
罰金，以新臺幣壹仟元折算壹日。如附表所示信用卡消費簽帳單
上偽造之「丁○○」署押壹枚、「李老派」署押共伍枚均沒收。
    事  實
一、丙○○前於民國96年間，因竊盜案件，分別經本院以96年度
    湖簡字第130 號判決判處有期徒刑5 月確定、經臺灣板橋地
    方法院以96年度簡字第5984號判決判處有期徒刑6 月確定，
    上開2 案件，復經本院裁定應執行有期徒刑10月。又於97年
    間，另因持有毒品案件，經本院以97年度士簡字第33號判決
    判處有期徒刑3 月確定。上開3 案件，復經本院裁定應執行
    有期徒刑1 年2 月確定，甫於98年4 月28日縮刑期滿執行完
    畢。詎仍不知悔改，意圖為自己不法之所有，於98年7 月1
    日下午3 時許，見丁○○停放在臺北市○○區○○街路邊車
    號X2-5165 號自用小客車，車窗未關，徒手開啟車門並竊取
    丁○○置放於車內之臺北富邦銀行卡號：0000000000000000
    號信用卡1 張、中國信託商業銀行（下稱中國信託）卡號：
    0000000000000000號之信用卡1 張、遠東商業銀行信用卡1
    張、聯邦銀行信用卡1 張、高速公路ETC 卡1 張及現金新臺
    幣（下同）1 萬5500元、照片與記事本，得手後將上開之物
    均據為己有，隨即持上揭竊得之臺北富邦銀行及中國信託信
    用卡，分別至附表所示之時間、地點，先後盜刷附表所示金
    額之商品，並偽簽「丁○○」、「李老派」之署押於簽帳單
    上或免簽名，且交予附表所示商家之店員而行使之，致上揭
    商店陷於錯誤，誤認丙○○為丁○○或李老派本人而讓其刷
    卡消費，並交付所購物品，足生損害於附表所示之銀行、商
    家及丁○○本人，嗣經丁○○報警處理於98年12月3 日11時
    許，經內政部警政署鐵路警察局通知丙○○到案查獲，始知
    上情。
二、案經丁○○、蔡俊宏、吳柏漢、陳儀倩、中國信託告訴及內
    政部警政署鐵路警察局移送臺灣士林地方法院檢察署檢察官
    偵查起訴。
    理  由
一、上開犯罪事實，業據被告林政瑩於本院審理程序中坦承不諱
    （見本院99年3 月16日審判筆錄第2 至第5 頁參照），核與
    證人即告訴人丁○○警偵訊之證述被害情節相符，並經中國
    信託之防偽辦事即證人乙○○於警偵訊之證述、證人林雅蓮
    警偵訊之證述、證人吳柏漢於警詢之指述、證人陳儀倩於警
    詢之指述、證人葉俊宏警偵訊等證述綦詳，且有簽帳單影本
    9 張、信用卡冒用明細表2 份、查扣之眼鏡1 付、照片2 張
    及加油站監視錄影翻拍相片2 張等附卷可憑，足認被告之自
    白與事實相符，堪以採信。本件事證明確，被告犯行堪以認
    定，應依法論科。
二、按「簽帳單」係持卡人所簽署，用以證明所消費之金額，並
    同意依照信用卡使用規定，一經使用或訂購物品，均應按所
    示之全部金額，付款予發卡銀行之文書，屬於持卡人所製作
    之私文書（最高法院91年度臺上字第4531號判決意旨參照）
    。被告持被害人丁○○臺北富邦銀行信用卡、中國信託銀行
    信用卡，向特約商店刷卡消費，並於簽帳單上偽造「丁○○
    」、「李老派」之署名，表示其確認該等簽帳單記載之交易
    標的及金額，並向發卡銀行臺北富邦、中國信託銀行請求撥
    付消費款項予該特約商店之意，復持以交付該特約商店店員
    而行使之，自足以生損害於被害人丁○○、李老派、臺北富
    邦及中國信託銀行及各該特約商店對於信用卡管理之正確性
    。是核被告所為，係犯刑法第320 條第1 項之竊盜罪；其持
    該卡於如附表編號2 至5 、7 、8 時地刷卡消費，係犯同法
    第216 條、第210 條之行使偽造私文書罪、同法第339 條第
    1 項之詐欺取財罪，於附表編號1 、6 及編號9 至12刷卡消
    費，係犯同法第339 條第1 項之詐欺取財罪。公訴人認被告
    涉犯刑法第321 條第1 項第1 款之夜間侵入住宅竊盜罪，惟
    查，被告於警偵訊之供述：伊之前洲美街公司附近路邊停放
    之自小客車車窗未關，臨時起意徒手開啟車門鎖侵入竊取該
    車內之信用卡後，隨即持竊得之信用卡盜刷使用（見甲○98
    年度偵字第16798 號卷第6 頁、第58頁），核與被告於本院
    審理時之供述大致相符（見本院99年3 月16日審判筆錄第2
    頁參照），又告訴人並未目睹本件竊盜之發生，且自承每天
    開車至其洲美街工廠上班，去工廠時間，大約是早上到下午
    5 、6 點，將車停在工廠附近路旁（見本院99年2 月4 日準
    備程序筆錄第1 至2 頁參照），查本件竊盜案發當天為星期
    三，亦為上班日，足見被告於本院審理時供稱伊係當日下午
    在洲美街行竊，核與事實相符，堪以採信。雖告訴人稱本件
    竊案係凌晨發生，然查告訴人僅係根據凌晨起床見車庫鐵門
    未關、自小客車未上鎖而推論是時可能遭竊，告訴人仍未目
    擊有人行竊，且其供述竊案當天為假日，亦與客觀事證不符
    ，當屬臆測之詞，不足為據。是被告所為本件竊盜之犯行，
    應僅係成立刑法第320 條第1 項之普通竊盜罪，公訴人認被
    告涉犯刑法第321 條第1 項第1 款之夜間侵入住宅竊盜罪，
    尚有未合，惟兩者社會基本事實同一，乃依法變更起訴法條
    如上。又被告就附表編號2 至5 、7 、8 之偽造「丁○○」
    或「李老派」署押之行為，均係偽造私文書之部分行為，而
    偽造私文書後，復持之行使，該偽造之低度行為，應為行使
    之高度行為所吸收，均不另論罪。再被告所為如附表各編號
    所示之行使偽造私文書及詐欺取財等犯行，其行為均於密接
    時間，使用同一被害人信用卡至特約商店消費，均屬利用同
    一犯罪機會，各基於獲取不法利益之單一犯罪目的，並多次
    行使偽造私文書及詐欺取財，且犯罪時間、行為均具密接性
    與連貫性，難以個別區分，應分別論以接續犯之包括一罪。
    公訴意旨認附表各編號所示之罪，犯意各別，行為互異，應
    分論併罰，容有誤會，附此敘明。再被告就附表編號2 至5
    ，編號7 至8 所示犯行，各皆係以一行為同時觸犯行使偽造
    私文書罪及詐欺取財罪，乃想像競合犯，應從一重論以行使
    偽造私文書罪。被告所犯竊盜罪、行使偽造私文書罪間，犯
    意各別，行為互殊，應予分論併罰。又被告有如犯罪事實欄
    所示之前科紀錄，有臺灣高等法院被告前案紀錄表1 份在卷
    可稽，受有期徒刑執行完畢後，5 年內故意再犯本件有期徒
    刑以上之各罪，均依刑法第47條第1 項之規定加重其刑。爰
    審酌被告正值青年，不思以正當工作謀求生計，而竊取他人
    之信用卡，持以盜刷取得財物，自非可取，造成信用卡持有
    人信用受損及財物損失，紊亂金融秩序及交易安全，惟其犯
    後尚知坦承犯行，並酌其生活狀況，及本件犯罪所生之損害
    等一切情狀，爰分別量處如主文所示之刑，並均諭知易科罰
    金之折算標準及定其應執行刑。
三、附表編號2 至5 、7 、8 所示之商店信用卡消費簽帳單上「
    丁○○」、「李老派」之署名，均為偽造之署押，均應依刑
    法第219 條宣告沒收；另偽造之信用卡簽帳單，因已交付行
    使於特約商店，而非屬被告所有之物，爰不另為沒收之諭知
    。
四、據上論斷，應依刑事訴訟法第273 條之1 第1 項、第299 條
    第1 項前段、第300 條，刑法第216 條、第210 條、第320
    條第1 項、第339 條第1 項、第47條第1 項、第55條、第51
    條第5 款、第41條第1 項前段、第8 項、第219 條，刑法施
    行法第1 條之1 ，判決如主文。
五、本案經檢察官曾勁元到庭執行職務。
中    華    民    國    99    年     3    月    31    日
                  刑事第一庭法  官 王沛雷
以上正本證明與原本無異。
如不服本判決，應於收受送達後10日內向本院提出上訴書狀，其
未敘述上訴之理由者並得於提起上訴後20日內向本院補提理由書
「切勿逕送上級法院」。
                            書記官 吳尚文
中    華    民    國    99    年     3    月    3    日
附錄本案所犯法條全文
中華民國刑法第320 條第1 項
意圖為自己或第三人不法之所有，而竊取他人之動產者，為竊盜
罪，處 5 年以下有期徒刑、拘役或 5 百元以下罰金。
中華民國刑法第216 條
行使第210 條至第215 條之文書者，依偽造、變造文書或登載不
實事項或使登載不實事項之規定處斷。
中華民國刑法第210 條
偽造、變造私文書，足以生損害於公眾或他人者，處5 年以下有
期徒刑。
中華民國刑法第339 條第1 項
意圖為自己或第三人不法之所有，以詐術使人將本人或第三人之
物交付者，處5 年以下有期徒刑、拘役或科或併科1 千元以下罰
金。
附表：
┌──┬──────┬─────────────┬──────┐
│編號│盜刷時間（年│盜刷地點（商家）/ 卡別 、 │物品、金額新│
│    │月日/時）   │名義                      │臺幣（下同）│
├──┼──────┼─────────────┼──────┤
│1   │98.07.01/16 │臺北縣三重市○○○街358號 │加油、65元  │
│    │時3分       │重陽加油站/中國信託、免簽 │            │
│    │            │名                        │            │
├──┼──────┼─────────────┼──────┤
│2   │98.07.01/16 │臺北市士林區○○○路○段125│手機1支、1萬│
│    │時16分      │之1號傑昇通訊社子店吳柏漢/│元          │
│    │            │中國信託、李老派          │            │
├──┼──────┼─────────────┼──────┤
│3   │98.07.01/16 │臺北市士林區○○○路○段125│藍牙耳機1付 │
│    │時29分      │之1號傑昇通訊社子店陳儀倩/│、1280元    │
│    │            │臺北富邦銀行、李老派      │            │
├──┼──────┼─────────────┼──────┤
│4   │98.07.01/16 │臺北市士林區○○○路○段328│隱形眼鏡1付 │
│    │時59分      │號年青人眼鏡直銷量販店（社│、3200元    │
│    │            │子店）蔡俊宏（葉慧婕）/臺 │            │
│    │            │北富邦銀行、丁○○        │            │
├──┼──────┼─────────────┼──────┤
│5   │98.07.05/12 │臺北市士林區○○○路○段141│130元       │
│    │時49分      │號全國加油站臺北交流道站/ │            │
│    │            │中國信託、李老派          │            │
├──┼──────┼─────────────┼──────┤
│6   │98.07.05/13 │臺北市士林區○○○路○段328│500元       │
│    │時25分      │號7-11便利商店金延店/中國 │            │
│    │            │信託                      │            │
├──┼──────┼─────────────┼──────┤
│7   │98.07.05/13 │臺北市士林區○○○路○段125│手機1支、750│
│    │時20分      │之1號傑昇通訊社子店林雅蓮/│0元         │
│    │            │中國信託、李老派          │            │
├──┼──────┼─────────────┼──────┤
│8   │98.07.05/13 │臺北市士林區○○○路○段328│4500元      │
│    │時42分      │號年青人眼鏡直銷量販店（社│            │
│    │            │子店）/ 中國信託、李老派  │            │
├──┼──────┼─────────────┼──────┤
│9   │98.07.05/13 │臺北市○○區○○街31 1-313│900元       │
│    │時49分      │號7-11社中店/中國信託     │            │
├──┼──────┼─────────────┼──────┤
│10  │98.07.05/14 │臺北市士林區○○○路○段350│688元       │
│    │時4分       │號7-11便利商店聚鑫店/中國 │            │
│    │            │信託                      │            │
├──┼──────┼─────────────┼──────┤
│11  │98.07.05/17 │臺北市○○區○○路100號臺 │加油、82元  │
│    │時1分       │灣中油文林站/中國信託、免 │            │
│    │            │簽名                      │            │
├──┼──────┼─────────────┼──────┤
│12  │98.07.06/7時│臺北市○○區○○路1段126號│500元       │
│    │32分        │忠信錢加值7-11誠義/中國信 │            │
│    │            │託                        │            │
├──┴──────┴─────────────┴──────┤
│總計2萬9345元                                               │
└──────────────────────────────┘

司法院資訊處製作；財團法人民間司法改革基金會備份。
